臺灣新北地方法院民事裁定
                                     110年度輔宣字第71號
聲  請  人  洪永吉  


代  理  人  李建暲律師                    
相  對  人  洪永得  

            洪偉榮  

上列聲請人聲請輔助宣告事件，本院裁定如下：
    主      文
一、宣告洪永得（男，民國00年0月0日生，身分證統一編號：Z0
    00000000號）為受輔助宣告之人。
二、宣告洪偉榮（男，民國00年0月00日生，身分證統一編號：Z
    000000000號）為受輔助宣告之人。
三、選定洪永吉（男，民國00年0月00日生，身分證統一編號：Z
    000000000號）為受輔助宣告之人之輔助人。
四、受輔助宣告之人洪永得、洪偉榮為如附表所示之行為，應經
    輔助人同意。
五、程序費用由相對人負擔。
    理      由
一、本件聲請意旨略以：聲請人之手足即相對人洪永得、洪偉榮
    ，因智能受有障礙，致為意思表示或受意思表示，或辨識意
    思表示效果之能力顯有不足，為保障相對人權益，爰依法檢
    附戶籍謄本、中華民國身心障礙證明影本等件為證，聲請宣
    告相對人為受輔助宣告之人，併選定聲請人為受輔助宣告之
    人之輔助人。
二、本院之判斷：
  ㈠法律依據：按對於因精神障礙或其他心智缺陷，致其為意思
    表示或受意思表示，或辨識其意思表示效果之能力，顯有不
    足者，法院得因本人、配偶、四親等內之親屬、最近一年有
    同居事實之其他親屬、檢察官、主管機關或社會福利機構之
    聲請，為輔助之宣告，民法第15條之1 定有明文。次按受輔
    助宣告之人，應置輔助人。而法院為輔助之宣告時，應依職
    權就配偶、4 親等內之親屬、最近1 年有同居事實之其他親
    屬、主管機關、社會福利機構或其他適當之人，選定1 人或
    數人為輔助人。法院為前項選定及指定前，得命主管機關或
    社會福利機構進行訪視，提出調查報告及建議。輔助之聲請
    人或利害關係人亦得提出相關資料或證據，供法院斟酌；法
    院選定輔助人時，應依受輔助宣告之人之最佳利益，優先考
    量受輔助宣告之人之意見，審酌一切情狀，並注意下列事項
    ：（一）受輔助宣告之人之身心狀態與生活及財產狀況。（
    二）受輔助宣告之人與其配偶、子女或其他共同生活之人間
    之情感狀況。（三）輔助人之職業、經歷、意見及其與受輔
    助宣告之人之利害關係。（四）法人為輔助人時，其事業之
    種類與內容，法人及其代表人與受輔助宣告之人之利害關係
    ，民法第1113條之1 第1 項、第2 項準用第1111條及第1111
    條之1 亦分別有明文。
  ㈡經本院在鑑定人面前審驗相對人之心神狀況，並參酌鑑定人
    出具之鑑定報告，認相對人有受輔助宣告之必要：本院於民
    國110年12月6日在財團法人台灣省私立台北仁濟院附設新莊
    仁濟醫院，協同鑑定人即羅家駒醫師當面審視相對人精神狀
    態，相對人面對點呼尚能予以簡單回應，就所為提問原則亦
    可應答，但對細緻財務決策及可能法律效果等較為複雜之評
    估處理呈現思慮欠周狀況，有是日非訟事件筆錄在卷可稽，
    復參酌鑑定人羅家駒醫師鑑定結果，認：「洪永得，診斷：
    輕度智能不足。個案之全量表智商58，整體智力表現落於輕
    度障礙範圍。個案尚可與人互動溝通，基本生活大致可自理
    ，並具備基本社區活動技巧，但缺乏較複雜之財務概念，目
    前尚能穩定於家人自營之工廠中從事内容單純之工作；其複
    雜溝通以及理解與判斷社交情境之能力均較同齡者不成熟，
    且個案易高估自身能力，而無法有效評估社交情境風險、容
    易遭他人利用。目前其意思能力及辨識能力有所不足，因此
    在財務管理及法律事務上，建議由家人加以輔助以保障其權
    益。建議：可符合輔助宣告之人。」、「洪偉榮，診斷：中
    度智能不足。個案之全量表智商43，整體智力表現落於中度
    障礙範圍。個案尚可與人互動溝通，在訓練下基本生活大致
    可自理(但不會看時鐘、綁鞋帶、扣釦子），並具備基本社
    區活動技巧，但缺乏較複雜之財務概念，目前尚能穩定於家
    人自營之工廠中從事内容單純之工作；其複雜溝通以及理解
    與判斷社交情境之能力均較同齡者不成熟，且個案易高估自
    身能力，而無法有效評估社交情境風險，容易遭他人利用。
    目前其意思能力及辨識能力有所不足，因此在財務管理及法
    律事務上，建議由家人加以輔助以保障其權益。建議：可符
    合輔助宣告之人」此有其所出具之精神鑑定報告書在卷可佐
    ，與本院以上所為觀察亦類似。是以關於本件聲請可認為有
    理由，得予准許，並依前開規定宣告相對人為受輔助宣告之
    人。
  ㈢為相對人洪永得、洪偉榮最佳利益考量，本院選定聲請人為
    其輔助人：
    查聲請人為受輔助宣告人洪永得、洪偉榮之手足，有戶籍謄
    本在卷可稽，本院審酌兩造關係份屬至親，聲請人亦有意願
    擔任輔助人，評估聲請人個人能力確實適於任之，由其出任
    輔助人，應符合受輔助宣告人洪永得、洪偉榮之最佳利益，
    爰選定聲請人為輔助人，並裁定如主文第3項所示。
三、又依民法第15條之2第1項規定，受輔助宣告之人於為該條項
    第1款至第6款之重要財產、訴訟等行為時，應經輔助人同意
    。且前條之聲請權人或輔助人亦得聲請法院，指定受輔助宣
    告之人於為其他行為時，應經輔助人同意，同條項第7款亦
    有明定。因聲請人合併請求本院指定受輔助宣告之人為如附
    表所示之行為時，應經輔助人同意，本院認為於法亦無不合
    ，且對完善維護相對人之個人權益而言有其必要，乃再裁定
    如主文第4項所示。
中　　華　　民　　國　　110 　年　　12　　月　　23　　日
                  家事第一庭  法  官　盧軍傑
以上正本係照原本作成。
如不服本裁定，應於送達後10日內向本院提出抗告狀，並繳納抗
告費新臺幣1,000元。
中　　華　　民　　國　　110 　年　　12　　月　　23　　日
                             書記官   蘇宥維
附表：
編號 內容 1 使用、申辦或換發信用卡、金融卡等相關事宜 2 申辦或換發手機門號等相關事宜 3 申辦信用貸款等相關事宜 4 為票據行為